臺灣臺北地方法院刑事判決　　　　　　　　　　　　　九十三年度易字第九三二號
　　公　訴　人　臺灣臺北地方法院檢察署檢察官
　　被　　　告　丙○○
　　　　　　　　乙○○
　　　　　　　　戊○○
　　右　一　人
　　選任辯護人　蔡惠子律師
　　　　　　　　莊立群律師
右列被告等因傷害案件，經檢察官提起公訴（九十三年度偵字第八九四一號），本院
判決如左：
    主  文
丙○○、乙○○共同傷害人之身體，各科罰金仟元，如易服勞役，均以佰元折算
壹日。
戊○○被訴傷害部分公訴不受理。
    事  實
一、丙○○係位於臺北市○○區○○路二三五巷三十五號大樓管理委員會之主任委員
　　，於民國九十二年四月十六日上午十一時許，因戊○○任職該址一樓之大阪根日
 　 本料理店內部整修肇致大樓公共水管破裂，在大阪根日本料理店外，二人發生口
    角，丙○○之子乙○○自樓上見狀，旋基於傷害犯意，下樓以手肘衝撞戊○○胸
    部，戊○○則與身穿白衣之真實姓名年籍不詳成年男子基於傷害之犯意聯絡（戊○○所涉傷害部分另為不受理判決，詳後述），徒手毆打乙○○，兩方嗣並互相
    拉扯扭打，丙○○見乙○○勢單不敵，乃與乙○○基於犯意聯絡，以口咬戊○○
    之左前臂，致戊○○受有左前臂挫傷淤腫併前胸挫傷、左前臂齒痕咬傷之普通傷
    害。
二、案經被害人戊○○訴由臺北市政府警察局中山分局報告臺灣臺北地方法院檢察署
    檢察官偵查起訴。
    理  由
壹、有罪部分
一、訊據被告丙○○對右揭時地以口咬傷告訴人戊○○一事坦白承認，被告乙○○則
    矢口否認有何傷害犯行，辯稱：因戊○○罵伊母丙○○，二人靠的很近，為免其
    傷害丙○○，遂先出手推開戊○○，後來黃某與另名三十多歲男子共同動手打伊
    云云。經查：告訴人已經於警詢及偵審中指稱被告乙○○以手撞其胸部及被告丙○○咬其手等情，核與證人及大阪根日本料理店員工丁○○、裝潢人員甲○○於
    警訊及偵查中證述被告乙○○與告訴人相互扭打一事大致相符（分見偵卷第八頁
    反面、第九頁反面、第四十頁正面及第四十一頁正面），而被告乙○○亦自承有
    先出手推告訴人，觀諸告訴人所受左前臂挫傷淤腫併前胸挫傷、左前臂齒痕咬傷
    傷勢，有財團法人台灣基督教長老教會馬偕紀念社會事業基金會馬偕紀念醫院診
    斷證明書一紙在卷可稽，告訴人所指遭被告乙○○及丙○○分別以手及口傷害之
    事實，自非虛妄。被告乙○○所辯，核為事後卸責之詞，顯不足採。本件事證已
    臻明確，被告二人犯行均堪認定。
二、核被告丙○○、乙○○二人所為，均係犯刑法第二百七十七條第一項之傷害罪。
    渠等就傷害戊○○有犯意之聯絡及行為之分擔，應論以共同正犯。爰審酌被告等
    維護大廈建築完整之公益動機，然出手互毆之手段稍嫌粗糙，二人品行、智識程
    度、犯人與被害人平日同鄰之關係、所生之告訴人之傷害程度、被告乙○○亦為
    告訴人毆傷，迄今未賠償告訴人及犯罪後之態度等一切情狀，判處如主文所示之
    刑，並諭知易服勞役之折算標準，以示懲儆。
貳、不受理部分
一、修正後公訴意旨略以：被告戊○○於民國九十二年四月十六日上午十一時許，在
    任職之臺北市○○區○○路二三五巷三十五號一樓大阪根日本料理店，因告訴人
    乙○○以手肘頂撞其胸部（所涉傷害犯行，判決如上），戊○○遂與身穿白衣之
    真實姓名年籍不詳成年男子（未據起訴）基於基於傷害之犯意聯絡，共同徒手毆
    打告訴人乙○○，雙方進而互毆，致乙○○受有臉部挫傷二乘一公分、三乘一公
    分之普通傷害。因認被告戊○○涉有刑法第二百七十七條第一項傷害罪嫌云云。
二、按告訴乃論之罪，其告訴應自得為告訴之人知悉犯人之時起，於六個月內為之。
    又告訴乃論之罪，其告訴已逾告訴期間者，法院應諭知不受理之判決，刑事訴訟
    法第二百三十七條第一項、第三百零三條第三款分別定有明文。
三、本院查：按刑事訴訟法第二百三十七條第一項固規定告訴乃論之罪，其告訴應自
    得為告訴之人知悉犯人之時起，於六個月內為之。然此所謂之「知悉犯人」係指
    得為告訴人之人確知犯人之犯罪行為而言，以其主觀為標準，且其知悉必須達於
    確信之程度，故若事涉曖昧，雖有懷疑未得實證，因而遲疑未告，其告訴期間並
    不進行。最高法院七十一年度台上字第六五九０號判決可資佐參。今告訴人乙○○就確知被告戊○○於九十二年四月十六日將其打傷一事，於本院審理中證稱：
    「我知道他是大阪根餐廳的員工，但我不知道他的名字，我把他（指戊○○）推
    開以後從大阪根餐廳內跑出一個三十幾歲的男子，他抓者我的頭髮，戊○○就抓
    著我的脖子及衣領，三十幾歲的男子以拳頭打我的臉，戊○○也有出拳打我臉。
    」等語，核與證人丁○○於偵查中證稱「我看到乙○○、戊○○跟另外一個白衣
    服的人扭在一起，那位穿白衣服的先生，手抓乙○○的頭髮，我要把他的手拉開
    ，但拉不開，我只好在旁邊勸」等語（見偵卷第四十頁正面）一致，顯見告訴人
    乙○○已經確知被告戊○○之犯罪行為，雖對戊○○之姓名無從詳知，但就其為
    大阪根日本料理之員工既已知曉，身份已可得確定，然其卻遲於九十三年二月九
    日始向警提出告訴一節，有警詢筆錄在卷可考（見偵卷第十三頁反面），足徵其
    逾六個月之告訴期間無誤。至與共同與被告戊○○出手傷害之身著白衣三十餘歲
    成年男子，因無法得知其身分及犯行，此部分告訴人仍得俟確知後提出告訴。準
    此，揆諸前開說明，自應諭知不受理之判決。
據上論斷，應依刑事訴訟法第二百九十九條第一項前段、第三百零三條第三款，刑法
第二十八條，第二百七十七條第一項、第四十二條第二項，罰金罰鍰提高標準條例第
一條前段、第二條，判決如主文。
本案經檢察官游儒倡到庭執行職務
中　　　華　　　民　　　國　　九十三　　年　　　九　　　月　　二十一　　日
                                      臺灣臺北地方法院刑事第四庭
                                          審判長法  官    黃雅芬
                                                法  官    郭惠玲
                                                法  官    吳定亞
右正本證明與原本無異。
如不服本判決，應於判決送達後十日內，向本院提出上訴狀。
                                                書記官    張漪蕙
中　　　華　　　民　　　國　　九十三　　年　　　九　　　月　　二十一　　日
附錄本案論罪科刑法條全文
中華民國刑法第二百七十七條
(普通傷害罪)
傷害人之身體或健康者，處三年以下有期徒刑、拘役或一千元以下罰金。
犯前項之罪因而致人於死者，處無期徒刑或七年以上有期徒刑；致重傷者
，處三年以上十年以下有期徒刑。
